臺灣高等法院高雄分院刑事判決　　　　100年度上訴字第731號
上　訴　人
即　被　告　潘永春
指定辯護人　義務辯護人　王維毅律師
上列上訴人因毒品危害防制條例等案件，不服臺灣屏東地方法院
100 年度訴字第79號中華民國100 年3 月23日第一審判決（起訴
案號：臺灣屏東地方法院檢察署99年偵字第10476 號、99年度毒
偵字第2952號），提起上訴，本院判決如下：
    主  文
上訴駁回。
    事  實
一、潘永春（綽號進佳）前因施用毒品案件，經臺灣屏東地方法
    院以97年度毒聲字第228 號裁定令入勒戒處所施予觀察、勒
    戒，於民國97年6 月9 日入勒戒所執行，因有繼續施用毒品
    傾向，經同院以97年度毒聲字第351 號裁定令入戒治處所施
    予強制戒治，嗣經同院裁定停止戒治，於98年5 月27日出戒
    治所，嗣經臺灣屏東地方法院檢察署檢察官以98年度戒毒偵
    字第60號為不起訴處分確定。又其前於93年因傷害案件，經
    同院以93年度簡字第1500號判處有期徒刑4 月確定，於95年
    4 月3 日入監，95年8 月2 日縮刑期滿執行完畢。
二、潘永春明知海洛因屬毒品危害防制條例第2 條第2 項第2 款
    所定之第二級毒品，不得販賣。竟意圖營利，於不詳時間，
    在不詳處所，基於販賣第二級毒品甲基安非他命牟利之犯意
    ，向不詳姓名者販入數量不詳之第二級毒品甲基安非他命後
    ，伺機販賣，並使用0000000000號、0000000000號行動電話
    作為販賣毒品之工具，於下述之時間、地點將第二級毒品甲
    基安非他命以下述之價格、數量販賣予何志節、張建忠、林
    豊龍、陳榮生及葉清良等人：
  (一)1.於99年10月7 日12時許，在潘永春位於屏東縣車城鄉○○
      村○○路91號住處外，以新臺幣（下同）500 元之價格，
      販賣不詳數量之第二級毒品甲基安非他命予何志節1 次。
    2.於99年10月8 日17時許，在潘永春上開住處外，以500 元
      之價格，販賣不詳數量之第二級毒品甲基安非他命予何志
      節1 次。
  (二)於99年10月14日20時許，在潘永春上開住處外，以500 元之
    價格，販賣不詳數量之第二級毒品甲基安非他命予張建忠1
    次。
  (三)於99年10月21日22時許，在潘永春上開住處外，以1,000 元
    之價格，販賣不詳數量之第二級毒品甲基安非他命予林豊龍
    1 次。
  (四)於99年10月23日22時許，在潘永春上開住處外，以500 元之
    價格，販賣第二級毒品甲基安非他命（毛重0.3 公克）予陳
    榮生1 次。
  (五)於99年10月11日19時許，在潘永春上開住處外，以500 元之
    價格，販賣不詳數量之第二級毒品甲基安非他命予葉清良1
    次。
三、潘永春明知甲基安非他命係經行政院衛生署公告為禁止使用
    之藥品，即屬藥事法第22條第1 款之禁藥，亦係毒品危害防
    制條例第2 條第2 項第2 款所規定之第二級毒品，不得非法
    轉讓，竟基於轉讓禁藥即第二級毒品甲基安非他命之犯意，
    於99年11月20日20時許，在屏東縣車城鄉橋頭巷18號前，將
    不詳數量之禁藥即第二級毒品甲基安非他命無償提供予廖國
    雄1 次。
四、嗣於99年11月22日上午6 時30分許，在潘永春上開住處為警
    持臺灣屏東地方法院所核發之搜索票執行搜索而查獲，並扣
    得潘永春所有供販毒聯絡用之0000000000號、0000000000號
    行動電話（含SIM 卡）2 支，而查悉上情。
五、案經屏東縣政府警察局恆春分局報請臺灣屏東地方法院檢察
    署檢察官偵查起訴。
    理  由
甲、程序方面：
一、卷附高雄市立凱旋醫院濫用藥物尿液檢驗報告（證人廖國雄
    之尿液，檢體編號：QＺ00000000000 ），此類文書，係被告
    以外之人於審判外之書面陳述，依刑事訴訟法第159 條第1
    項之規定，屬於傳聞證據，惟於立法理由明確說明，該條所
    謂「除法律有規定者」外，尚包括同法第159 條之1 至第15
    9 條之5 及第206 條等規定。本件鑑定係經檢察官選定機關
    所為之鑑定，所鑑定之結果，鑑定人依刑事訴訟法第206 條
    所出具之鑑定報告，係刑事訴訟法第159 條第1 項所指例外
    規定，有證據能力。且被告對於該鑑定報告亦表示同意為證
    據，則依據刑事訴訟法第159 條之5 第1 項規定，自得為證
    據。
二、按被告以外之人於偵查中向檢察官所為陳述，除顯有不可信
    之情況者外，得為證據，同法第159 條之1 第2 項定有明文
    。偵查中對被告以外之人（包括證人、鑑定人、告訴人、被
    害人及共同被告等）所為之偵查筆錄，或被告以外之人向檢
    察官所提之書面陳述，性質上均屬傳聞證據。惟現階段刑事
    訴訟法規定檢察官代表國家偵查犯罪、實施公訴，依法其有
    訊問被告、證人及鑑定人之權，證人、鑑定人且須具結，而
    實務運作時，檢察官偵查中向被告以外之人所取得之陳述，
    原則上均能遵守法律規定，不致違法取供，其可信度極高，
    職是，被告以外之人前於偵查中已具結而為證述，除反對該
    項供述得具有證據能力之一方，已釋明「顯有不可信之情況
    」之理由外，不宜以該證人未能於審判中接受他造之反對詰
    問為由，即遽指該證人於偵查中之陳述不具證據能力。本件
    證人何志節、張建忠、林豊龍、陳榮生、葉清良、廖國雄於
    檢察官偵查中所為之陳述，其等未曾提及檢察官在偵查時有
    不法取供之情形，且本院審酌上開供述並無顯不可信之情況
    ，依上說明，其等於偵查中之證言自均具有證據能力。
三、次按被告以外之人於審判外之言詞或書面陳述，除法律有規
    定者外，不得作為證據；又被告以外之人於審判外之陳述，
    雖不符刑事訴訟法第159 條之1 至第159 條之4 之規定，而
    經當事人於審判程序同意作為證據，法院審酌該言詞陳述或
    書面陳述作成時之情況，認為適當者，亦得為證據。當事人
    、代理人或辯護人於法院調查證據時，知有第159 條第1 項
    不得為證據之情形，而未於言詞辯論終結前聲明異議者，視
    為有前項之同意，刑事訴訟法第159 條第1 項、第159 條之
    5 定有明文。本判決所引用除上開證據外之各項證據資料（
    詳後引證據）之證據能力，檢察官、被告及辯護人就本判決
    所引用其他審判外之言詞或書面陳述，知有刑事訴訟法第15
    9 條第1 項不得為證據之情形，均表示無意見等語，而未於
    言詞辯論終結前聲明異議，本院審酌上開證據資料作成時之
    情況，並無任何違法取證之不適當情形，以之作為證據使用
    係屬適當，自得採為認定事實之證據。
乙、實體方面：
一、上開犯罪事實，業據上訴人即被告潘永春於原審及本院審理
    時均坦承不諱，核與證人何志節、張建忠、林豊龍、陳榮生
    、葉清良、廖國雄於警詢及偵查中之證述均相符（見99年毒
    偵字第2922號影印卷第4 頁至第7 頁、第8 頁、第45頁至第
    46頁、99年度偵字第10476 號卷第157 頁、第130 頁至第13
    3 頁、第131 頁至第132 頁、第129 頁至第132 頁、第193
    頁、99年毒偵字第2586號影印卷第4 頁至第5 頁），並有通
    訊監察譯文、高雄市立凱旋醫院尿液檢驗報告（轉讓廖國雄
    施用部分）1 份附卷可稽，及潘永春所有供販毒聯絡所用之
    0000000000號、0000000000號行動電話（含SIM 卡）2 支扣
    案可資佐證，足認被告潘永春上開任意性自白與事實相符，
    堪予採信。
二、又查販賣毒品係政府嚴予查緝之違法行為，並無公定價格，
    且出售份量可任意分裝增減，價格亦因毒品純度、買賣數量
    、買賣雙方關係資力、毒品來源是否充裕、檢警查緝等因素
    而有不同，難有客觀之標準，是販賣利得除經行為人坦承或
    價量明確外，實難加以認定，然不論是瓶裝或紙包之毒品，
    均可任意分裝或增減其分量，復可依買受人之需求按原包裝
    賣出或再分裝為小包出售，則無論以原包裝賣出或分裝後再
    行出賣之每包售價，均可因賺取價差而牟得利益，至為昭然
    ；況毒品價格昂貴，取得不易，且為政府嚴予查緝之犯罪，
    凡為販賣之不法勾當者，苟無利可圖，應無甘冒被查緝法辦
    重刑之危險，平白無端義務為該買賣之工作，故堪認被告販
    入毒品之價格必較販出之價格低廉，或以同一價格而減少甲
    基安非他命之份量，而有從中賺取差額利潤圖利之意圖及事
    實，此應屬合於論理法則，且不違背社會通常經驗之理性判
    斷。是本件事證明確，被告販賣第二級毒品6 次、轉讓禁藥
    1 次犯行，均堪認定。
三、按甲基安非他命為毒品危害防制條例第2 條第2 項第2 款規
    定之第二級毒品，除法律另有規定者外，不得持有、施用、
    轉讓、販賣。次按第二級毒品甲基安非他命成分屬安非他命
    類藥品，行政院衛生署為有效管理該類藥品與其衍生物類、
    製劑，業以75年7 月11日衛署藥字第597627號公告重申禁止
    使用，而列為藥事法規定之禁藥。又藥事法第83條第1 項係
    於93年4 月21日修正公布，同年月23日施行，為毒品危害防
    制條例之後法，茲其條文規定之法定刑為7 年以下有期徒刑
    ，得併科新臺幣500 萬元以下罰金，與毒品危害防制條例第
    8 條第2 項之法定刑為6 月以上，5 年以下有期徒刑，得併
    科新臺幣70萬元以下罰金相較，以藥事法第83條第1 項之法
    定刑為重。另毒品之範圍尚包括影響精神物質與其製品，而
    藥事之管理，亦非僅止於藥品之管理，毒品未必均為經公告
    列管之禁藥，禁藥亦非必為毒品，毒品危害防制條例與藥事
    法間，並無必然之特別法與普通法關係。是除有轉讓之第二
    級毒品達毒品危害防制條例第8 條第6 項授權主管機關規定
    之一定數量，經依法加重致法定刑較藥事法第83條第1 項規
    定之法定刑為重之情形外，因藥事法第83條第1 項為後法，
    且為重法，依法條競合關係，應優先適用藥事法處罰（臺灣
    高等法院暨所屬法院94年法律座談會刑事類提案第8 號結論
    意旨及最高法院97年台非字第397 號判決參照參照）。本案
    無證據證明被告潘永春轉讓給廖國雄之甲基安非他命數量已
    達行政院93年1 月7 日院台法字第0930080551號令頒轉讓持
    有毒品加重其數量標準第2 條關於第二級毒品在10公克以上
    之規定，故依上開法規競合及重法優於輕法之適用法則，及
    從對被告有利之認定，被告上開犯罪事實三之轉讓禁藥甲基
    安非他命之行為，應認為並未逾越10公克之前開標準，而應
    適用藥事法第83條第1 項規定論處。核被告潘永春犯罪事實
    二之所為販賣第二級毒品甲基安非他命6 次之行為，均係犯
    毒品危害防制條例第4 條第2 項之販賣第二級毒品罪（詳如
    附表一所示）。被告非法持有第二級毒品後，進而販賣，其
    持有第二級毒品之低度行為，均應為其後販賣第二級毒品之
    高度行為所吸收，均不另論罪。核被告潘永春犯罪事實三轉
    讓甲基安非他命所為，係犯藥事法第83條第1 項之轉讓禁藥
    罪。被告轉讓甲基安非他命禁藥前持有之低度行為，為其轉
    讓禁藥之高度行為所吸收，不另論罪。被告所犯上開販賣第
    二級毒品罪（共6 罪）、轉讓禁藥（1 罪）各罪間，犯意各
    別，應予分論併罰。被告就犯罪事實二(二)(三)(四)(五)其所犯販賣
    第二級毒品罪及犯罪事實三轉讓禁藥罪，在偵查及審理中均
    有自白，核與毒品危害防制條例第17條第2 項規定相合，故
    被告所犯之犯罪事實二(二)(三)(四)(五)及犯罪事實三轉讓禁藥罪各
    該罪，均應適用該條項規定減輕其刑。至被告就犯罪事實二
    (一)其所犯販賣第二級毒品給何志節2 罪部分，固在審理中均
    有自白，惟於偵查中並未自白，被告之辯護人雖於本院審理
    時，以被告潘永春在原審法院99年11月23日聲請羈押庭時，
    法官問被告：「檢察官查你販賣毒品的案子，你都承認是不
    是？（筆錄記載為：對檢察官聲請書所載犯罪事實有何意見
    ？」被告答：「都承認，包括上游還有下游我都承認。」（
    筆錄記載為：沒有意見。），而認為被告就販賣第二級毒品
    給何志節部分，已符合偵查中自白，自得依毒品危害防制條
    例第17條第2 項規定減刑云云。然查：臺灣屏東地方法院檢
    察署99年度聲押字第425 號偵查卷所附之聲請羈押書其犯罪
    嫌疑事實欄記載「詳如解送人犯報告書所載」（見該卷第2
    頁），然依據屏東縣政府警察局恆春分局解送人犯報告書所
    記載之犯罪嫌疑事實，並未提及被告潘永春販賣毒品給何志
    節等情（見該卷第1 頁），且依據辯護人所述「屏東縣政府
    警察局恆春分局刑事案件報告書」（見本院卷第130 頁）第
    5 頁所載有關被告潘永春之犯罪事實（見該報告書第5 頁第
    22行至第27行），亦未提及被告潘永春販賣毒品給何志節，
    參以被告潘永春於99年12月23日偵查中供稱：「（經提示何
    志節偵訊筆錄、照片）他是跟我借錢，我認識他。」、「（
    經提示何志節通訊監察譯文編號96、97、167 、168 ）我沒
    有賣安非他命給他，我有會承認，他沒有飯吃常來跟我借，
    他都叫我『大仔』，他爸爸對我很好，我常買飯給他媽媽吃
    ，我不知道他為何要誣賴我。」等語（見99年偵字第10476
    號卷第239 頁），果真被告潘永春在原審法院99年11月23日
    聲請羈押庭時已坦承販賣第二級毒品給何志節，其對於販賣
    毒品的案子都承認，包括上游還有下游我都承認，豈有於其
    後之99年12月23日偵查中否認賣安非他命給何志節，對於其
    餘犯行則坦承，可見當時警方移送之犯罪事實並未包括販賣
    第二級毒品給何志節部分甚明，故被告潘永春對於犯罪事實
    二(一)其所犯販賣第二級毒品給何志節2 罪部分，於偵查中並
    未自白，應可認定，辯護人於此似有誤會，該部分核與上開
    毒品危害防制條例第17條第2 項規定不合，故被告所犯之犯
    罪事實二(一)該2 罪均無該條項減輕其刑之適用，併此敘明。
    至被告雖已供出毒品來源，但經本院向屏東縣政府警察局恆
    春分局函查結果，經該分局函覆：有關洪信宏涉嫌販賣毒品
    案件，非因潘永春到案供述因而查獲等語，有該分局100 年
    6 月28日恆警刑孔字第1000009694號函1 份在本院卷第63頁
    足憑，是本件被告潘永春並無「供出毒品來源，因而查獲其
    他正犯或共犯」之情狀，自無從適用毒品危害防制條例第17
    條第1 項之規定減輕其刑。另按刑法第59條之得酌量減輕其
    刑者，必須犯罪另有特殊之原因與環境等情，而在客觀上足
    以引起一般同情，認為即予宣告法定最低度刑期猶嫌過重者
    ，始有其適用，至於被告犯行、情節輕微或被告犯罪之動機
    、手段、犯罪後之態度等各種情狀，僅可為法定刑內從輕科
    刑之標準，不得據為酌量減輕之理由（最高法院28年上字第
    1064號、45年臺上字第1165號、51年臺上字第899 號判例意
    旨參照）。辯護人固稱被告因染有毒癮法治觀念薄弱，一時
    失其慎慮而致蹈法網，惟犯後已坦承犯行，犯後態度良好，
    販賣予何志節部分僅有500 元，金額很少等情形，爰請依刑
    法第59條酌量減輕其刑等語；惟本院衡以毒品危害防制條例
    處罰非法販賣毒品之行為，即鑒於毒品危害人體的生命、身
    體健康甚鉅，並不以販賣之數量多寡為其處罰要件，是被告
    既有販賣毒品之行為，既已該當處罰要件，且足對社會秩序
    造成戕害，應即依該等規定論處。此外，本件亦無其他事證
    足認被告上開犯罪另有特殊之原因與環境，在客觀上足以引
    起一般同情，即使宣告法定最低度刑猶嫌過重之情事，被告
    所犯即難邀憫恕，除上述依法減輕部分外，不宜引用刑法第
    59條規定酌量減輕其刑，附此敘明。又被告前因施用毒品案
    件，經原審法院以97年度毒聲字第228 號裁定令入勒戒處所
    施予觀察、勒戒，於97年6 月9 日入勒戒所執行，因有繼續
    施用毒品傾向，經同院以97年度毒聲字第351 號裁定令入戒
    治處所施予強制戒治，嗣經同院裁定停止戒治，於98年5 月
    27日出戒治所，嗣經臺灣屏東地方法院檢察署檢察官以98年
    度戒毒偵字第60號為不起訴處分確定。又其前於93年因傷害
    案件，經同院以93年度簡字第1500號判處有期徒刑4 月，於
    95年4 月3 日入監，95年8 月2 日縮刑期滿執行完畢等情，
    有臺灣高等法院被告前案紀錄表1 份附卷足按，其於5 年以
    內再故意犯本件有期徒刑以上之7 罪，均應依刑法第47條第
    1 項規定，俱論以累犯，並分別加重其刑。綜上，就被告潘
    永春犯罪事實二(二)(三)(四)(五)其所犯販賣第二級毒品罪及犯罪事
    實三轉讓禁藥罪部分，均依法先加後減之。
四、原判決就被告潘永春販賣第二級毒品6 罪及轉讓禁藥部分，
    以被告罪證明確，因予適用毒品危害防制條例第4 條第2 項
    、第17條第2 項、第19條第1 項、藥事法第83條第1 項，刑
    法第11條前段、第47條第1 項、第51條第5 款之規定，並審
    酌被告明知毒品具有成癮性、濫用性，對社會深具危害，被
    告尚值壯年，不思正當工作營生，竟為謀個人私利，無視於
    政府制定毒品危害防制條例之立法美意，及毒品對於人體健
    康之戕害及國家對於杜絕毒品犯罪之禁令，轉讓及販賣第二
    級毒品，危害國民身體健康及社會治安，並造成毒品之泛濫
    ，販賣毒品對社會之危害甚鉅，而購買毒品者，甚多因施用
    毒品之結果，無工作能力，且一般均無正當工作收入，若非
    尋求親友經濟奧援，常會藉竊盜、搶奪等行為或再將購入之
    毒品重新販出牟利，以資作購買毒品費用，是被告惡性不可
    謂不重，所生危害不小，被告犯罪之動機、目的、手段、智
    識程度、所生危害，及犯罪後被告於審理中坦承犯行，頗知
    悔悟，犯後態度良好等一切情狀，就販賣第二級毒品部分分
    別量處如附表所示之刑，轉讓禁藥部分量處有期徒刑3 年，
    並定其應執行刑為有期徒刑12年（包括施用第二級毒品部分
    ）；且敘明扣案之0000000000號、0000000000號行動電話（
    含SIM 卡）2 支，均係被告所有且供本案聯絡販賣毒品事宜
    之用，業經被告供承在卷，爰依毒品危害防制條例第19條第
    1 項規定，併諭知均予沒收。又被告販賣第二級毒品甲基安
    非他命予何志節、張建忠、林豊龍、陳榮生及葉清良所得共
    3,500 元，雖未扣案，然為被告販毒所得，亦應依毒品危害
    防制條例第19條第1 項規定，宣告沒收，如全部或一部不能
    沒收，以其財產抵償之。其認事用法核無違誤，所處之刑亦
    屬允當。被告上訴意旨，以量刑過重及事實二(一)販賣第二級
    毒品給何志節部分應符合毒品危害防制條例第17條第2 項減
    輕其刑規定等為由，指摘原判決該部分不當，均無理由，應
    予駁回。
五、被告潘永春施用第二級毒品部分，經原審判處有期徒刑6 月
    ，業經被告於本院中撤回上訴而告確定，故該部分宣告刑與
    本件7 罪宣告刑之應執行刑，應另由檢察官聲請法院裁定，
    核此敘明。
據上論斷，應依刑事訴訟法第368 條，判決如主文。
本案經檢察官劉宗慶到庭執行職務。
中    華    民    國   100    年    8     月    8     日
                刑事第二庭  審判長法  官  林正雄
                                  法  官  邱明弘
                                  法  官  黃壽燕
以上正本證明與原本無異。
如不服本判決應於收受本判決後10日內向本院提出上訴書狀，其
未敘述上訴理由者，並得於提起上訴後10日內向本院補提理由書
狀（均須按他造當事人之人數附繕本）「切勿逕送上級法院」。
中    華    民    國   100    年    8     月    8     日
                                  書記官  戴志穎
附錄本判決論罪科刑法條：
毒品危害防制條例第4 條第2 項
製造、運輸、販賣第二級毒品者，處無期徒刑或7 年以上有期徒
刑，得併科新臺幣1 千萬元以下罰金。
藥事法第83條第1 項
明知為偽藥或禁藥，而販賣、供應、調劑、運送、寄藏、牙保、
轉讓或意圖販賣而陳列者，處7 年以下有期徒刑，得併科新臺幣
5 百萬元以下罰金。
附表一：
┌───┬──────────────────┬───┐
│編號  │     主      文                     │備  註│
├───┼──────────────────┼───┤
│  (一)1.│潘永春販賣第二級毒品，累犯，處有期徒│犯罪事│
│      │刑捌年，扣案之行動電話貳支（均含SIM │實如事│
│      │卡）均沒收；未扣案新臺幣伍佰元沒收，│實欄二│
│      │如全部或一部不能沒收時，以其財產抵償│(一)1.所│
│      │之。                                │載    │
├───┼──────────────────┼───┤
│  (一)2.│潘永春販賣第二級毒品，累犯，處有期徒│犯罪事│
│      │刑捌年，扣案之行動電話貳支（均含SIM │實如事│
│      │卡）均沒收；未扣案新臺幣伍佰元沒收，│實欄二│
│      │如全部或一部不能沒收時，以其財產抵償│(一)2.所│
│      │之。                                │載    │
├───┼──────────────────┼───┤
│  (二)  │潘永春販賣第二級毒品，累犯，處有期徒│犯罪事│
│      │刑伍年，扣案之行動電話貳支（均含SIM │實如事│
│      │卡）均沒收；未扣案新臺幣伍佰元沒收，│實欄二│
│      │如全部或一部不能沒收時，以其財產抵償│(二)所載│
│      │之。                                │      │
├───┼──────────────────┼───┤
│  (三)  │潘永春販賣第二級毒品，累犯，處有期徒│犯罪事│
│      │刑伍年，扣案之行動電話貳支（均含SIM │實如事│
│      │卡）均沒收；未扣案新臺幣壹仟元沒收，│實欄二│
│      │如全部或一部不能沒收時，以其財產抵償│(三)所載│
│      │之。                                │      │
├───┼──────────────────┼───┤
│  (四)  │潘永春販賣第二級毒品，累犯，處有期徒│犯罪事│
│      │刑伍年，扣案之行動電話貳支（均含SIM │實如事│
│      │卡）均沒收；未扣案新臺幣伍佰元沒收，│實欄二│
│      │如全部或一部不能沒收時，以其財產抵償│(四)所載│
│      │之。                                │      │
├───┼──────────────────┼───┤
│  (五)  │潘永春販賣第二級毒品，累犯，處有期徒│犯罪事│
│      │刑伍年，扣案之行動電話貳支（均含SIM │實如事│
│      │卡）均沒收；未扣案新臺幣伍佰元沒收，│實欄二│
│      │如全部或一部不能沒收時，以其財產抵償│(五)所載│
│      │之。                                │      │
└───┴──────────────────┴───┘